臺灣臺北地方法院民事判決　　　　　　　100年度訴字第184號
原　　　告　柯啟郎
被　　　告　東怡建設開發股份有限公司
法定代理人　沈秋華
上列當事人間確認董事關係不存在事件，本院於民國100年2月10
日言詞辯論終結，判決如下：
    主文
確認原告與被告間董事之委任關係不存在。
訴訟費用由被告負擔。
    事實及理由
一、按公司經中央主管機關撤銷或廢止登記者，應行清算程序，
    此觀諸公司法第二十六條之一規定準用同法第二十四條至第
    二十六條規定自明。再按公司之清算，以董事為清算人，清
    算人於執行職務範圍內，亦屬公司負責人；惟關於公司與董
    事間訴訟，除法律另有規定外，則由監察人或股東會所選任
    之人代表公司為訴訟。公司法第三百二十二條第一項前段、
    第八條第二項及第二百一十三條亦分別定有明文。又按於清
    算中，若有對董事提起訴訟之必要，因公司股東會與監察人
    依然存續，對董事之訴訟依法仍應由監察人或股東會所選任
    之人代表公司為之，始為適法（最高法院九十四年度台上字
    第二三○號判決意旨參照）。經查，被告東怡建設開發股份
    有限公司（下稱東怡公司）業經主管機關經濟部於民國89年
    間以經商字第89220701號函撤銷登記在案，此有及公司變更
    登記表附卷可稽，揆諸上開說明，即應行清算程序，且因本
    件係屬公司與董事間之訴訟，故應以被告之監察人沈秋華代
    表被告為之，合先敘明。
二、按確認法律關係之訴，非原告有即受確認判決之法律上利益
    者，不得提起之，民事訴訟法第二百四十七條有明文規定，
    次按所謂即受確認判決之法律上利益，係指法律關係之存否
    不明確，原告主觀上認其在法律上之地位有不安之狀態存在
    ，且此種不安之狀態，能以確認判決將之除去者而言，此有
    最高法院五十二年度台上字第一二四○號判例要旨可資參照
    。查原告主張其非被告公司之董事，然登記為被告公司之董
    事，致渠等成為被告公司之法定清算人，則原告與被告間是
    否有董事之委任關係存在，此一法律關係存否之不明確，原
    告主張其法律上之地位因此有不安之狀態、而得以本件確認
    之訴之判決予以除去，依據上開法文之規定與說明，原告提
    起本件確認之訴，應認具有受確認之判決之法律上利益，併
    予敘明。
三、原告起訴主張：其並非被告公司股東，亦不曾參與被告公司
    股東會或董事會，竟遭冒名登記為該公司之董事。為此，原
    告爰訴請確認原告與被告間董事委任關係不存在。
四、本件原告前開主張之事實，業據其提出經濟部函、判決、被
    告公司登記資料、變更登記表、股東會、董事會議事錄及股
    東名冊等件為證，為被告所不否認，堪信原告之主張為真實
    。
五、從而，原告依民事訴訟法第247條第1項前段規定，請求確認
    原告與被告間之董事委任關係不存在，為有理由，應予准許
    。
六、據上論結，本件原告之訴為有理由。依民事訴訟法第78條，
    判決如主文。
中    華    民    國   100    年    2     月    17    日
                  民事第五庭  法  官  洪純莉
以上正本係照原本作成。
如對本判決上訴，須於判決送達後20日內向本院提出上訴狀。如
委任律師提起上訴者，應一併繳納上訴審裁判費。
中    華    民    國   100    年    2     月    17    日
                              書記官  邱美嫆